【裁判字號】    92,保險上易,19
【裁判日期】    921202
【裁判案由】    給付保險金
【裁判全文】
臺灣高等法院民事判決                          九十二年度保險上易字第一九號
    上  訴  人  美商美國安泰人壽保險股份有限公司台灣分公司
    法定代理人  石寶忠
    訴訟代理人  羅美菁
    被  上訴人  甲○○
                乙○○
    共      同
    訴訟代理人  陳慶尚律師
    複  代理人  宣玉華律師
                吳文升律師
當事人間給付保險金事件，上訴人對於中華民國九十二年四月二十五日臺灣臺北地方
法院九十二年度保險字第一０號第一審判決提起上訴，本院於九十二年十一月十八日
言詞辯論終結，判決如下：
    主      文
原判決關於命上訴人給付被上訴人新臺幣壹佰壹拾壹萬壹仟壹佰壹拾壹元，及自八十
九年九月二日起至清償日止，按週年利率百分之十計算之利息與該部分假執行之宣告
及命負擔該部分訴訟費用之裁判均廢棄。
右廢棄部分，被上訴人在第一審之訴及其假執行之聲請均駁回。
第一審（除確定部分）、第二審訴訟費用均由被上訴人負擔。
    事      實
甲、上訴人方面：
一聲明：
  (一)原判決關於命上訴人給付被上訴人新臺幣（下同）一百一十一萬一千一百一十一
    元，及自八十九年九月二日起至清償日止，按週年利率百分之十計算之利息與該
    部分假執行之宣告均廢棄。
  (二)右廢棄部分，被上訴人在第一審之訴及其假執行之聲請均駁回。
二陳述：除與第一審判決記載相同者予以引用外，補稱：
  (一)緣本件係以訴外人即要保人、兼被保險人陳武道於八十九年四月一日向上訴人投
    保人身意外傷害保險（以下簡稱系爭保險契約）時，職業工作內容填載為「藥品
    商」，其職業分類等級為第一類，於事故發生時訴外人則係任職於新壽公寓大廈
    管理股份有限公司（下稱新壽公司）擔任華航大樓機電技術員，依系爭保險契約
    第十三條第一項規定，訴外人變更其職業時，應即時以書面通知上訴人，然訴外
    人於其職業變更後並未對上訴人為任何通知之行為，是依系爭保險契約第十三條
    第四項之規定，上訴人僅按其原收保險費與應收保險費之比例折算保險金給付，
    非如被上訴人所謂訴外人尚未來得及向上訴人通知。
  (二)上訴人與被上訴人就本事件之爭點為陳武道任職於新壽公司時之職業等級為何？
    陳武道之職業等級應為第四類之「空氣調節器裝修人員、冷凍修理工、室內消防
    器材裝修」。按所謂職業等級，係依照被保險人之職業及整體職務內容、工作性
    質核定得出，如被保險人之職務內容、工作性質同時涉及二以上之職業等級，則
    應以職業等級較高者認定之，如此才能涵括被保險人之整體職業風險。故本案訴
    外人之職業等級係以其任職新壽公司、受新壽公司指派為華航大廈機電技術員時
    ，其職業及整體之職務內容、工作性質為判斷依據，非單以訴外人於某一特定時
    點，如被上訴人所謂之保險事故發生當時所從事之工作內容為斷。
  (三)依新壽公司行政部行政課出具之證明書記載，陳武道於八十九年七月十一日任職
    新壽公司，派任華航大廈擔任機電技術員職務，負責大樓內機電設備維護保養之
    工作。依張德龍筆錄，足證陳武道任職於新壽公司係從事機電維修，包括水電、
    空調、消防等器具之維修（護），陳武道依職務內容及工作性質應屬第四類之職
    業類別，即「空氣調節器裝修人員、冷凍修理工、室內消防器材裝修」。再依新
    壽公司機電設備每日巡檢表之詳細記載，觀諸陳武道之工作範圍，益證陳武道所
    擔任之職務，非僅巡檢華航大廈各樓層之機電設備有無異常而已，尚須就各樓層
    之機電設備（包括有第四類之「空氣調節器、冷凍器材、室內消防器材」）異常
    原因及處理狀況為書面之簡要敘述及裝修維護之處理。再新壽公司所營事業為「
    I801011 公寓大廈管理服務業」，新壽公司之所營事業非僅涉及「檢查」，尚包
    括「維護、修繕」，故陳武道所從事之維護及修護工作為新壽公司依法令得從事
    之營業項目。且陳武道領有乙級冷凍空調裝修技術士證，可證其有從事職業分類
    第四類工作內容之資格及能力。
  (四)陳武道未履行職業變更之通知義務，依系爭保險契約第十三條第四項之規定，上
    訴人按其原收保險費與應收保險費之比例折算保險金給付，亦即陳武道以職業等
    級第一類核保，原年收保險費為七千一百五十元，陳武道任職於新壽公司時之職
    業等級為第四類，其應收保險費為一萬六千一百元，二者保險費比例為一比二‧
    二五，上訴人僅負給付保險金二百二十二萬二千二百二十二元，及自八十九年九
    月二日起至清償日止，按週年利率百分之十計算之利息與被上訴人，上訴人業已
    簽發發票日為九十二年五月二十八日之支票於被上訴人並經被上訴人兌付無誤。
  (五)被上訴人指稱陳武道之職業等級為第三類，有混淆視聽拖延訴訟之意圖。
三證據：除援用第一審所提出者外，補提：
  上證(一)：臺灣臺北地方法院八十九年度相字第五五九號相驗卷宗影本一份。
乙、被上訴人方面：
一聲明：上訴駁回。
二陳述：除與第一審判決記載相同者予以引用外，補稱：
  (一)本件不爭執點如下：
    (1)被保險人陳武道（上訴人甲○○之夫，乙○○之父）於八十九年四月一日簽立
      原證一之人身意外傷害保險續保要保書，載明：「續保日：民國八十九年四月
      十六日，保險期間：自民國八十九年四月十六日午夜十二時起至民國九十年四
      月十六日午夜十二時止。保險金額：伍佰萬元，受益人為甲○○、乙○○」。
    (2)嗣被保險人陳武道於八十九年八月三日意外身故，即本件保險事故發生。被上
      訴人於八十九年八月十七日向上訴人申請理賠請求給付保險金五百萬元，並於
      九十一年七月十五日再以律師函催告上訴人給付。
    (3)原判決判令上訴人給付被上訴人二百二十二萬二千二百二十元，及其法定遲延
      利息部分，業經上訴人簽發票載日九十二年五月廿八日之支票兌付無誤。
    (4)依系爭保單條款第十三條之約定：「被保險人變更其職業或職務時，要保人或
      被保險人應即時以書面通知本公司：：被保險人所變更的職業或職務，依照本
      公司職業分類其危險性增加，未依第一項約定通知而發生保險事故者，本公司
      按原收保險費與應收保險費的比率折算保險金給付。」。被保險人於八十九年
      四月十六日續保時其職業確為藥品商，與妻子即本件被上訴人甲○○共同經營
      藥房，（且被保險人於八十九年七月十一日始剛赴新壽公司）工作。依華航大
      樓工作規則第十八條明定：「本公司新進員工除特殊情形經核准免予試用者外
      ，應先試用三個月，試用期間經考核評定為不合格者，得隨時停止試用。」。
      是故被保險人於八十九年七月十一日剛赴新壽公司工作，至八十九年八月三日
      本件保險事故發生，尚不滿一個月，仍屬試用性質，致被保險人尚未來得及向
      上訴人通知。
  (二)本件兩造之爭執在於依「比例折算保險金給付」，被保險人陳武道於保險事故發
    生時任職新壽公司，其職業類別究為職業類別第三類電機業之技師、工程師、領
    班、監工？或是職業類別第四類之空氣調節器裝修人員、冷凍修理工、室內消防
    器材裝修？依卷內證物足證被保險人依職業等級分類表，應屬電機業之技師、工
    程師、領班、監工，屬於職業類別第三類，而非職業類別第四類，上訴人應給付
    保險金三百三十三萬三千三百三十三元（0000000元÷1.5=0000000），原判決實
    屬適法，上訴人上訴顯無理由，爰分述之：
    (1)相驗卷附八十九年八月三日履勘筆錄載明：「於華航十四樓頂有對講機、手電
      筒、工作記錄、一串鑰匙遺留現場。」足證被保險人所攜帶之工具，由現場遺
      留物得知為「對講機、巡檢表、手電筒、鑰匙」，以上述的工具，實無法從事
      職業分類第四級之工作空氣調節器裝修人員、冷凍修理工、室內消防器材裝修
      。
    (2)依相驗卷附新壽公寓大廈管理維護股份有限公司機電設備每日巡檢表可證被保
      險人負責巡檢機電設備，並有原證十一之筆錄、本院卷附新壽公司之函可證。
  (三)被保險人於保險事故發生時任職新壽公司，依該公司之」公司登記基本資料查詢
    ，其營業項目代碼名稱載明公寓大廈管理服務業，是故被保險人之職業類別僅為
    公寓大廈管理服務業，實與職業分類第四級之工作空氣調節器裝修人員、冷凍修
    理工、室內消防器材裝修不符，且原證十一相驗卷附新壽公司巡檢表雖有正常、
    異常、異常原因及處理狀況簡述各欄，惟因係定型化之表格，異常原因及處理狀
    況簡述僅須載明檢查數值，實不容上訴人無端擴張解釋推論略以：可以合理推論
    被保險人於前述之空氣調節器、冷凍器材、室內消防器材有異常時，會進行必要
    之處理。因之，此等工作內容則屬職業分類等級第四級之空氣調節器裝修人員、
    冷凍修理工、室內消防器材裝修云云。
  (四)被保險人任職之新壽公司所營事業為公寓大廈管理服務業，非電機業，故被保險
    人職業類別是否適用上訴人於原審提出之職業等級分類節本乙紙所載電機業云云
    ，非無疑義。尤其公寓大廈管理服務人管理辦法第十三條規定：公寓大廈管理維
    護公司從事下列建築物管理維護業務：一．公寓大廈一般事務管理服務事項。二
    ．建築物及基地之維護及修繕事項。三．建築物附屬設施之檢查及修護事項。四
    ．公寓大廈之清潔及環境衛生之維持事項。五．公寓大廈及其週圍環境安全防災
    管理維護事項。前項管理維護業務，涉及其他行業專業法規規定時，應經公寓大
    廈管理組織及公寓大廈管理維護公司以契約約定，委託經領有各該目的事業法規
    許可之業者辦理。」，故新壽公司只是從事建築物管理維護業務，遇有修繕之事
    項，應委託領有各該目的事業法規許可之業者辦理，確非自行修繕。
  (五)至於公寓大廈管理服務人管理辦法第十三條第二項規定：「前項管理維護業務，
    涉及其他行業專業法規規定時，應經公寓大廈管理組織及公寓大廈管理維護公司
    以契約約定，委託經領有各該目的事業法規許可之業者辦理。」所指其他行業專
    業法規，並非僅依上訴人所稱「目前似僅有公寓大廈門禁管理工作涉及保全業務
    範圍保全業法之規定，應依公寓大廈管理服務人管理辦法第十三條第二項規定，
    委託經領有該目的事業法規許可之保全業者辦理」云云，「其他行業專業法規」
    尚包括「消防安全設備檢修專業機構管理辦法」及「冷凍空調業管理規則」。
  (六)被保險人於六十八年經內政部核發乙級冷凍空調裝修技術士證，具有冷凍空調裝
    修之專業技術，但並不表示其任職新壽公司確有實際從事冷凍空調裝修之工作。
    究其實，新壽公司遇有機電設備故障均另委請機電設備廠商加以維修或更換以排
    除故障，上訴人憑空臆測「訴外人所從事者非僅為單純之巡檢工作，尚包括維護
    及修護工作云云，實與事實不符。
  (七)職業類別第三類電機業之技師、工程師、領班、監工類包含至少四類技師、工程
    師、領班、監工，並非僅限於技師一類，其中工程師、領班、監工均無庸依考試
    法規定經技師考試及格並依技師法領有技師證書，實不能僅以被保險人無技師資
    格即認非屬職業類別第三類。而被保險人領有乙級技術士證，其職業類別與第三
    類相仿，何況技師資格之有無，實與危險性之高低毫不相涉，而仍應以其實際工
    作內容據以判定其職業類別。
  (八)保險法第五十四條第二項規定：「保險契約之解釋，應探求契約當事人之真意，
    不得拘泥於所用之文字；如有疑義時，以作有利於被保險人之解釋為原則。」第
    五十四條規定：「保險契約中有左列情事之一，依訂約時情形顯失公平者，該部
    分之約定無效：一．免除或減輕保險人依本法應負之義務者。二．使要保人、受
    益人或被保險人拋棄或限制其依本法所享之權利者。三．加重要保人或被保險人
    之義務者。四．其他於要保人、受益人或被保險人有重大不利益者。」。查依系
    爭保單條款第十三條約定，被保險人於職業變更赴新壽公司任職後尚未來得及向
    上訴人通知，致上訴人僅負比例保險金給付之責，惟被保險人職業變更後之職業
    類別究為第三類或第四類，若僅憑上訴人公司內部人員持有，從未交付被保險人
    審閱職業等級分類表節本，實有顯失公平之情事，而兩造對於被保險人職業類別
    究為第三類或第四類？既有疑義及爭執，依保險法第五十四條、第五十四條之一
    規定之精神，自應作有利於被保險人之解釋為原則，而應認屬於職業類別第三類
    電機業之技師、工程師、領班、監工，不容上訴人臨訟始對於職業類別第三類採
    取嚴格之限縮解釋，僅以被保險人不具技師資格而草率排除適用職業類別第三類
    之適用。
  (九)依系爭保單條款第十三條之約定，而職業等級分類表節本乙份，僅上訴人公司內
    部人員持有，從未交付被保險人審閱，被保險人如何知悉保單條款第十三條約定
    被保險人所變更的職業或職務，依照本公司職業分類其危險性增加情事。
  (十)臺灣臺北地方法院九十二年度保險字第八號判決，尚未確定，不足作為有利上訴
    人之認定。
三證據：除援用第一審所提出者外，補提：
  被上證(一)：民事上訴狀影本。
  被上證(二)：新壽公寓大廈管理維護股份有限公司函。
丙、本院依職權函調臺灣臺北地方法院八十九年度相字第五五九號相驗卷宗、函查本
    件被保險人陳武道勞保資料暨陳武道死亡後，其家屬依勞工保險條例領取喪葬或
    遺族津貼等相關資料。
    理      由
一本件被上訴人起訴主張被上訴人甲○○之夫、乙○○之父即被保險人陳武道於八十
  九年四月一日向上訴人投保人身意外傷害保險五百萬元，保險期間為八十九年四月
  十六日至九十年四月十六日，並指定上訴人為受益人。嗣被保險人於八十九年八月
  三日意外身故，被上訴人於八十九年八月十七日向上訴人申請理賠請求給付保險金
  五百萬元，並於九十一年七月十五日再以律師函催告上訴人給付，上訴人迄未給付
  保險金，爰依保單約定及保險法第三十四條規定，請求上訴人給付保險金五百萬元
  ，及自八十九年九月二日起至清償日止，按週年利率百分之十計算之利息云云；上
  訴人則以被上訴人應就請求給付保險金之權利事實，負舉證責任，另被保險人生前
  擔任華航大樓機電技術員，無須跨越圍牆之軌道，事故當日被保險人至該墜樓處牆
  邊之用意，不符常情。又事故當日上午九時至十時之平均風速為一．四（公尺＼秒
  ），無將被保險人吹越圍牆墜樓之理；再被保險人為惡意複保險，未為複保險之通
  知，且就被保險人之職業及收入觀之，其投保如此高額之保險，投保動機存疑，系
  爭人身保險契約不生效力，上訴人無須給付保險金，況被保險人未履行職業變更之
  通知義務，縱認上訴人應給付保險金，亦僅按原收保險費與應收保險費之比例折算
  保險金給付等語資為抗辯（被上訴人於原審請求上訴人給付五百萬元，及自八十九
  年九月二日起至清償日止，按週年利率百分之十計算之利息，原審判命上訴人給付
  三百三十三萬三千三百三十三元，及自八十九年九月二日起至清償日止，按週年利
  率百分之十計算之利息，駁回被上訴人其餘之請求，被上訴人就其敗訴部分未據提
  起上訴而告確定，上訴人就其敗訴部分中命上訴人給付一百一十一萬一千一百一十
  一元，及自八十九年九月二日起至清償日止，按週年利率百分之十計算之利息部分
  提起上訴，就原判決判命上訴人給付二百二十二萬二千二百二十二元，及自八十九
  年九月二日起至清償日止，按週年利率百分之十計算之利息部分，亦未提起上訴而
  告確定。）。
二被上訴人主張被上訴人甲○○之夫、乙○○之父即被保險人陳武道於八十九年四月
  一日向上訴人投保人身意外傷害保險五百萬元，保險期間為八十九年四月十六日至
  九十年四月十六日，並指定被上訴人為受益人。嗣被保險人於八十九年八月三日意
  外身故，被上訴人於八十九年八月十七日向上訴人申請理賠請求給付保險金五百萬
  元，並於九十一年七月十五日再以律師函催告上訴人給付等情，業據被上訴人提出
  系爭保單、臺灣臺北地方法院檢察署相驗屍體證明書、臺灣臺北地方法院檢察署函
  、保險金申請書、律師函等為證。上訴人固不爭執被保險人於上開時間與上訴人訂
  立保險契約、被上訴人為受益人之事實，惟於原審否認被保險人係意外墜樓死亡云
  云。原判決以被保險人確係意外墜樓死亡，屬系爭保單上「非因疾病引起之外來突
  發事故」而屬意外傷害事故，認定上訴人應給付保險金予受益人即被上訴人，再以
  被保險人之職業屬電機業之技師、工程師、領班、監工，屬職業類別第三類，依臺
  灣地區傷害險個人職業分類表所載第三類保費比例為一．五倍，上訴人應給付之保
  險金為三百三十三萬三千三百三十三元。上訴人就原審認定被保險人係意外墜樓死
  亡一節，不再爭執，僅爭執被保險人之職業等級為第四類，此觀上訴人之各書狀、
  筆錄自明（本院卷第四十一頁、第一二二頁、第一五三頁、第一八八頁、第一八九
  頁、第二○一頁），上訴人並主張被保險人陳武道至新壽公司服務試用期間，屬職
  業變更，陳武道就此職業變更通知義務，其變更後之職業，屬職業分類表第四類，
  被上訴人則主張被保險人陳武道之職業等級應為原判決所認定之第三類，是本件所
  應審酌者為被保險人陳武道至新壽公司服務試用期間，是否屬職業變更，被保險人
  陳武道就之有無職業變更通知義務，如是，其變更後之職業，屬臺灣地區傷害險個
  人職業分類表第類之職業等項？
三按「被保險人變更其職業或職務時，要保人或被保險人應即時以書面通知本公司。
  」、「被保險人所變更的職業或職務，依照本公司職業分類其危險性增加，未依第
  一項約定通知而發生保險事故者，本公司按其原收保險費與應收保險費的比率折算
  保險金給付。」為系爭保險契約之保單條款第十三條第一項、第四項明定（原審卷
  第十四頁）。本件被保險人陳武道與上訴人填寫續保要保書時，職業工作內容填載
  為「藥品商」職業等級「第一類」（原審卷第十一頁），陳武道於事故發生時則任
  職於新壽公司擔任華航大樓機電技術員，有張德龍筆錄「（死者於公司任何職？）
  機電維修，包括水電、空調維修。」、「該人為陳武道：：現在在新壽公寓大廈管
  理維護股份有限公司駐華航大樓機電部，擔任機電技術員：：」、「該陳員之為保
  養大樓水電空調消防等器具之維護。」（本院卷第五十二頁、第六十二頁正面），
  被上訴人甲○○並稱「（你先生陳武道何時到新壽：：公司任職？）我先生陳武道
  是今年年７月日到職。」（本院卷第六十頁正面），勞工保險局於九十二年八
  月二十九日以保給命字第○九二六○三五三九二○號函載：「說明：：：二、經查
  ，陳武道先生生前為新壽：：公司之勞保被保險人，：：」，亦有該函（本院卷第
  一一○頁）。則被保險人陳武道之工作內容既由「藥品商」，變動為受僱於新壽公
  司擔任機電技術員，負責華航大樓九樓至十四樓機電設備之巡檢，且以之為業，顯
  被保險人陳武道之工作內容已有變更，工作危險性顯著增加，自屬職業之變更，不
  因被保險人陳武道係屬試用人員而有不同。從而，上訴人主張被保險人陳武道依約
  有為職業變更通知之義務，上訴人僅須按其原收保險費與應收保險費的比率折算保
  險金給付等語，即屬有據，被上訴人主張被保險人陳武道仍在試用期間，無系爭保
  險契之保單條款第十三條之適用云云，尚無可採。
四依臺北市勞工局勞動檢查處九十年五月二十九日北市勞檢一字第九○六○八八○五
  ○○號函載「說明：：：二、新壽：：公司派在華航大樓之勞工陳武道係從事機電
  維護工作：：」（原審一四九頁）、本件勞工保險給付申請書載陳武道職名「機電
  技術員」、實際擔任工作內容「大樓機電設備維修保養」，新壽公司八十九年八月
  三十日（八九）新高行管字第○九九號函載「說明：一、被保險人陳武道君係於八
  十九年七月十一日到任本公司，派駐華航大樓擔任機電技術員職務，職司華航大樓
  機電設備維護保養事務，事發當時陳員於華航大樓十四樓從事每日巡檢機電設備巡
  檢作業。：：」（本院卷第一一二頁、第一一三頁）。被上訴人亦自認「依原審原
  證十一相驗卷附『新壽：：公司機電設備每日巡檢表』可證被保險人負責『巡檢』
  機電設備：：」（本院卷第一七一頁），再依新壽公司九十二年五月十三日（九二
  ）新高行管字第○四二號函載「說明：：：二、陳武道任職本公司期間擔任機電技
  術員職務，並派駐華航大樓服務。事故當日陳員仍擔任機電技術員職務，負責附件
  『機電設備每日巡檢表』上九樓至十四樓表列設備巡檢作業。」（本院卷第一五○
  頁），足證被保險人陳武道生前任職新壽公司時，負責華航大樓九樓至十四樓機電
  各工作項目（原審卷第一○四頁），被保險人陳武道負責之業務含機電、消防，是
  其工作內容事涉空氣調節器、機電設備、室內消防器材異常原因之研判及異常狀況
  之處理（修理），核其性質屬職業分類等級第四類之空氣調節器、室內消防器材、
  電力裝置之修理維護人員（原審卷第二二四頁）。被上訴人雖以由現場遺留物對講
  機、巡檢表、手電筒、鑰匙之工具，實無法從事職業分類第四級之空氣調節器裝修
  、冷凍修理、室內消防器材裝修工作；新壽公司之營業項載明為公寓大廈管理服務
  業，是故被保險人之職業類別僅為公寓大廈管理服務業為據，謂故被保險人於保險
  事故發生時之職業，依職業等級分類表應屬電機業之「技師、工程師、領班、監工
  云云。然工作工具非必隨身持帶，是判定被保險人陳武道職業，不得僅以現場遺留
  之對講機、巡檢表、手電筒、鑰匙等物為據。況另被保險人陳武道之工作內容，業
  經新壽公司九十二年五月十三日以（九二）新高行管字第四二號函載甚明，則其職
  業之判斷本當以此為據，尤不得以新壽公司所營事業以為判斷標準，再依每日巡檢
  表所載，陳武道於事故當日確進行機電、消防設備之檢查。從而，被上訴人執上開
  各項主張被保險人陳武道之職業屬電機業之「技師、工程師、領班、監工」，自無
  可採。
五被上訴人另依公寓大廈管理服務人管理辦法第十三條之規定，主張新壽公司只是從
  事「建築物『管理』維護業務」，遇有修繕之事項，應委託領有各該目的事業法規
  許可之業者辦理，確非自行修繕云云。然公寓大廈管理維護公司之管理維護業務涉
  及其他專業法規規定者，始有公寓大廈管理服務人管理辦法第十三條第二項之適用
  ，被上訴人雖已說明「保全業法」、「消防設備檢修專業機構管理辦法」、「冷凍
  空調工程業管理規則（民國九十二年三月九日廢止）」為公寓大廈管理服務人管理
  辦法第十三條第二項所稱之「其他專業法規」，惟陳武道所從事之機電維修、水電
  維修均非屬公寓大廈管理維護公司之管理維護業務涉及其他專業法規規定，依法應
  委託領有個該目的事業法規許可之業者辦理者。縱「保全業法」、「消防設備檢修
  專業機構管理辦法」、「冷凍空調工程業管理規則（民國九十二年三月九日廢止）
  」為公寓大廈管理服務人管理辦法第十三條第二項所稱之「其他專業法規」，然此
  亦不能改變陳武道任職於新壽公司係從事「機電維修，包括水電、空調、消防等器
  具之維修（護）」之事實，被上訴人上開主張仍不足採。被上訴人又主張職業類別
  第三類電機業之技師、工程師、領班、監工類包含至少四類，非僅限於技師一類，
  其中工程師、領班、監工均無庸依考試法經技師考試及格並依技師法技師證書，不
  能以被保險人陳武道無技師資格即認非屬職業類別第三類，而被上訴人領有乙級技
  師士證，職業類別與第三類相仿云云。然所謂技師，於七十八年五月八日由行政院
  會同考試院定分三十二科（內含冷凍空調工程科、電機工程科：：），均須依考試
  法規定經技師考試及格，並依技師法領有技師證書者，始得充任技師（技師法、技
  師分科參照）。是被保險人陳武道雖畢業於彰化工業職業學校高級部電工科，並參
  加鑑定考試及格取得專科學校工業類電機工程科畢業之同等資格證書、甲種電匠合
  格證明書，且經內政部核發乙級冷凍空調裝修技術士證，然非屬技師、工程（技）
  師，自不待言。而被保險人陳武道受僱於新壽公司擔任機電技術員，非領班、監工
  亦明。被上訴人又辯稱職業分類等級表僅上訴人公司內部持有，未交付被保險人審
  閱，被保險人如何知悉保單條款第十三條之約定情事云云，然本件系爭保單，載有
  被保險人之工作內容及職業等級，陳武道尚載其工作內容為藥品商，職業等級為１
  ，要保書第十三條尚約定有關職業變更之通知義務及不為通知所生之效力等，陳武
  道已處於隨時可得知之狀況，且陳武道於投保系爭保險契約及續保時，對上訴人就
  陳武道職業之認定藥品商屬第一類無異議，並繳納以該職業等級計算之保險費，再
  被保險人職業為家庭主婦或在第一前線偵辦之刑事警員，其保險費之計算當然有異
  ，此為眾所週知之事，被上訴人以其不知所謂職業等級內容云云否認系爭保單第十
  三條約定之效力，非屬可採。被上訴人再主張本件被保險人陳武道之職業類別究為
  第三類或第四類有疑義，應依保險法第五十四條之規定，作有利於被保險人之解釋
  云云。按保險法第五十四條固規定「本法之強制規定，不得以契約變更之。但有利
  於被保險人者，不在此限。保險契約之解釋，應探求契約當事人之真意，不得拘泥
  於所用之文字；如有疑義時，以作有利於被保險人之解釋為原則。」，惟本件被保
  險人陳武道之職業類別究為第三類或第四類，為事實認定問題，非就保險契約之解
  釋有疑義，是本件無保險法第五十四條第二項規定之適用，被上訴人上開辯解，亦
  非可採。
六綜上所述，本件被保險人陳武道之職業屬職業分類表第四類，從而，依兩造不爭執
  之財政部八十年十二月十六日臺財保第八○一七一七八八八號函規定，採用「臺灣
  地區傷害險個人職業分類表」載第四類保費比例為二．二五倍核算，上訴人應給付
  之保險金為二百二十二萬二千二百二十二元（0000000÷2.25=0000000 ）。被上訴
  人依系爭保險契約約定及保險法第三十四條規定，請求上訴人給付保險金二百二十
  二萬二千二百二十二元，及自被上訴人提出申請通知（即八十九年八月十七日）後
  十五日之翌日（即八十九年九月二日）起至清償日止，按週年利率百分之十計算之
  利息（原審卷第十四頁－系爭保單第十四條「：：本公司應於收齊前項文件後十五
  日內給付之。逾期本公司應按年利一分加計利息：：」，再依上訴人之上訴聲明，
  上訴人就法定遲延利息及利率部分，亦未爭執），為有理由，應予准許。被上訴人
  逾此部分之請求，即另請求上訴人給付一百一十一萬一千一百一十一元，及自八十
  九年九月二日起至清償日止，按週年利率百分之十計算之利息，於法無據，應予駁
  回，該不應准許部分，被上訴人假執行之聲請，亦失所依據，應併予駁回。上開不
  應准許部分，原審為上訴人敗訴之判決（即判命上訴人給付一百一十一萬一千一百
  一十一元，及自八十九年九月二日起至清償日止，按週年利率百分之十計算之利息
  部分），尚有未洽，上訴意旨指摘此部分原判決不當，求予廢棄改判，為有理由，
  應由本院予以廢棄，改判如主文第二項所示。
七本件因事證已臻明確，兩造其餘攻擊、防禦方法及所為之立證，與判決之結果不生
  若何影響，無庸再逐一予以論究，合併敘明。
據上論結，本件上訴為有理由，依民事訴訟法第四百五十條、第七十八條、第八十五
條第一項前段判決如主文。
中      華      民      國    九十二    年     十二     月      二      日
                              民事第一庭
                                  審判長法  官  尤  豐  彥
                                        法  官  陳  金  圍
                                        法  官  湯  美  玉
正本係照原本作成。
不得上訴。
中      華      民      國    九十二    年    十二      月      二      日
                                        書記官  王  敬  端


司法院資訊處製作；財團法人民間司法改革基金會備份。
